Inventaris van het archief van de Bedrijfsvereniging voor de Textielindustrie (BV Textiel), 1950-1992
Nationaal Archief, Den Haag
Bedrijfsvereniging voor de Textielindustrie [BV Textiel]
BV Textiel
1950-1992
P24
1.50 meter; 70 inventarisnummers.
Normale geschreven, geprinte en gedrukte documenten.
Nationaal Archief, Den Haag
Het archief bevat de neerslag van de handelingen van de bedrijfsvereniging voor de Textielindustrie, in het kader van de uitvoering van de Nederlandse sociale zekerheidswetgeving. Het bestaat voornamelijk uit vergaderstukken en correspondentie van zowel het bestuur en de algemene ledenvergadering als de Kleine Commissie. Daarnaast zijn jaarverslagen en statuten aanwezig.
Archiefvorming
Geschiedenis van de archiefvormer
De Bedrijfsvereniging voor de Textielindustrie, ook genoemd BV Textiel, BVT en BV 5 werd opgericht in 1950 en begon haar werkzaamheden met de uitvoering van de Werkloosheidswet, die op 1 juli 1952 in werking trad.
Het ontstaan van bedrijfsverenigingen als de BV Textiel vond plaats in het kader van de in 1952 tot stand gekomen Organisatiewet Sociale Verzekering. Deze wet droeg met ingang van 1953 de uitvoering van de wettelijke sociale verzekeringen tegen ongevallen, invaliditeit, ziekte en werkloosheid, alsmede de uitvoering van de Kinderbijslagwet op aan destijds 26 bedrijfsverenigingen, ingedeeld naar sectoren van het bedrijfs- en beroepsleven. In de praktijk kwam de uitvoering van de verzekering tegen ongevallen en invaliditeit pas in 1967 bij de bedrijfsverenigingen te berusten, terwijl de Kinderbijslagwet vanaf 1963 door de Raden van Arbeid werd uitgevoerd.
Vrijwel alle bedrijfsverenigingen kwamen voort uit reeds bestaande organisaties met een beperkter takenpakket, meestal de uitvoering van één verzekering
Geraadpleegde literatuur. Voorlopers en/of gelijksoortige organisaties:
Bedrijfsvereeniging voor Ziekengeld- en Kinderbijslagverzekering in de Textielnijverheid.
Bedrijfsvereeniging voor Ziekengeldverzekering voor het Twentsche Textielbedrijf en Aanverwante Bedrijven.
.
De nieuw gevormde bedrijfsverenigingen kenden een verplicht lidmaatschap van werkgevers. In het bestuur waren organisaties van werkgevers en werknemers paritair vertegenwoordigd.
De taken van de bedrijfsverenigingen waren drieërlei: ten eerste de uitkeringsverzorging, ten tweede beheersing van het uitkeringsvolume en het verzekerde risico en ten derde de handhaving. De uitkeringsverzorging omvat de claim-beoordeling, de uitvoeringsbeslissing en de uitbetaling, waarbij de termen volume- en risicobeheersing waren gericht op voorkoming van een beroep van verzekerden op de uitkering.
De volgens de indeling van het bedrijfs- en beroepsleven onder de BV Textiel behorende bedrijven werden vanaf de oprichting van de BV ingedeeld in drie risicogroepen. De risicogroep Enschede, resp. Katoenindustrie, omvatte onder andere de katoen- en jute-industrie, alsook de twijnerij en rayonweverijen en -veredeling; de risicogroep Tilburg, resp. Wolindustrie, omvatte de tapijt-, hennep-, kokos-, linnen-, manilla-, sisal- en wolindustrie alsook de touwslagerijen en de risicogroep Utrecht, resp. Tricotindustrie, de tricot-, kousen- en kapokindustrie, kamgarenspinnerijen en handbreierijen. Vanaf 1972 werden de branchegebonden risicogroepen geleidelijk omgevormd tot regionale commissies zonder afzonderlijke besturen. De omvang van het Bestuur werd met ingang van 1973 zodanig teruggebracht dat er geen behoefte meer bestond aan een afzonderlijk Dagelijks Bestuur.
In een door het bestuur van een bedrijfsvereniging ingestelde Kleine Commissie werden besluiten genomen ten aanzien van individuele gevallen met betrekking tot de uitvoering van de sociale verzekeringswetten. De BV Textiel is met ingang van 1991 als sector Textiel samen met een aantal andere bedrijfsverenigingen opgegaan in de Nieuwe Industriële Bedrijfsvereniging (NIBv). In 1997 werden de bedrijfsverenigingen opgeheven. Hun taken zijn overgenomen door het Landelijk Instituut voor Sociale Verzekeringen (Lisv). Dat heeft bestaan tot eind 2001, waarna het opging in het UWV, samen met het Gak en de overige uitvoeringsinstellingen sv.
Het krachtenveld van de BV Textiel: allereerst speelden natuurlijk de werkgevers- en werknemersbonden een prominente rol. Daarnaast was het Gak als administrateur een gesprekspartner. Zo ook het GMD als adviseur op verzekeringsgeneeskundig en arbeidsdeskundig gebied, en de FBV als beleidsadviseur in meer algemene zin. Samenwerking was er met de overige BV-en, het Algemeen Werkloosheidsfonds, de arbeidsbureaus en de gemeentelijke sociale diensten. Toezicht werd gehouden door de SVr en het Ctsv.
Geschiedenis van het archiefbeheer
Het bestuur van de BV Textiel was van 1950 tot en met 1964 gevestigd te Utrecht. Vervolgens een periode (1965-1981) te Enschede, en tenslotte tot aan de opheffing in 1991 te Amsterdam in het hoofdkantoor van het Gak. Opbouw van het archief geschiedde op die locaties. Bij de opheffing per januari 1997 van de BV-en, bestond een onacceptabel gedistribueerde situatie met betrekking tot de door de BV-organisaties gevormde archieven. Het Lisv heeft het Internationale Instituut voor Geschiedenis (IISG) toen opdracht gegeven één en ander in kaart te brengen, teneinde een overdrachtsproces op gang te kunnen brengen. Dit leidde ertoe dat in 1999 grote delen van de BV-archieven werden overgebracht naar het IISG, dat daarna ook de taak van bewerking op zich nam. De rest van de BV-archieven kwam terecht in de kelders van het Lisv te Amsterdam-Buitenveldert. Toen in het jaar 2000 vervolgens bleek dat de archieven van de bedrijfsverenigingen onder de Archiefwet 1995 vallen, was dat voor het IISG aanleiding de bewerking ervan te staken. Het gedeelte van het BV Textiel-archief dat op dat moment al door het IISG was bewerkt, werd nog wel overgebracht (in 2001) naar het Nationaal Archief; het betreft de nummers 1- 45 van deze inventaris. Aan dit archiefdeel is uiteindelijk in 2008 door het UWV inventarisnummer 46-70 toegevoegd. De totale omvang van het archief komt daarmee op 1,66m.
De administratie van leden en verzekerden en de administratie m.b.t. de uitvoering van de sociale verzekeringswetten kon door de bedrijfsverenigingen zelf gedaan worden of door het eveneens in 1952 opgerichte Gemeenschappelijk Administratiekantoor (Gak). De BV Textiel besloot in 1979 om met ingang van 1980 het zelfstandig voeren van de administratie te beëindigen, hetgeen automatisch de overdracht van de administratie aan het Gak met zich bracht.
Het archief is na selectie en beschrijving in 2008 aan het Nationaal Archief overgedragen.
Het archief is krachtens bepalingen van de Archiefwet overgebracht.
Inhoud en structuur van het archief
10.03; 2.25
Inhoud
Het archief van de BV Textiel bevat voornamelijk stukken van algemene aard, met name vergaderstukken, correspondentie en jaarverslagen (het z.g. 'beleidsarchief'). De series notulen van vergaderingen en de serie besluitenlijsten, die aanvankelijk deel uitmaakten van de serie agenda's met bijlagen van vergaderingen, zijn daarvan afgescheiden en apart beschreven. Zij kunnen als nadere toegangen dienen op deze serie. De verslagen van de vergaderingen van de Kleine Commissie zijn evenwel onder Bijzonder geplaatst. Deze verslagen vormen immers de neerslag van de taakuitvoering van de BV Textiel.
Selectie en vernietiging
Het totale archief is geïnventariseerd volgens het schema Algemeen-Bijzonder. Bewerking vond plaats op grond van het Basisselectiedocument sociale verzekeringen 1945-1997.
Aanwijzingen voor de gebruiker
Openbaarheidsbeperkingen
Volledig openbaar.
Materiële beperkingen
Alle stukken in dit archief zijn in een goede materiële staat. Alle stukken kunnen worden aangevraagd en/of gekopieerd.
Aanvraaginstructie
Openbare archiefstukken kunnen online worden aangevraagd en gereserveerd. U kunt dit ook via de terminals in de studiezaal van het Nationaal Archief doen. Om te kunnen reserveren dient u de volgende stappen te volgen:
U maakt een profiel aan op www.gahetna.nl, en logt vervolgens in
Via de archiefinventaris (alleen de beschrijvingen met rode nummers) selecteert u het gewenste archiefstuk door op de knop 'Reserveren' te klikken
In het volgende scherm geeft u aan op welke dag u het archiefstuk wilt inzien
Indien u zich bevindt in de studiezaal en een tafelnummer heeft ontvangen kunt u dit nummer vermelden. Als u geen tafelnummer heeft kunt u tafelnummer 777 laten staan
Vervolgens bevestigt u uw reservering door deze te versturen.
Verwant materiaal
Beschikbaarheid van kopieën
Beschrijving van de series en archiefbestanddelen
- Algemeen, I.
  - Vergaderstukken, 1.
    - Notulen van de vergaderingen van het Dagelijks Bestuur., 1953-1972; 48-51; 4 pakken
      - 1953-1956, 48
      - 1957-1960, 49
      - 1961-1967, 50
      - 1968-1972, 51
    - Notulen van vergaderingen van het Bestuur en van Regionale Commissies., 1950-1992; 1-2, 52-56; 7 omslagen
      - 1950 juli-1956 dec., 52
      - 1958 feb.-1972 dec., 53
      - 1973-1975, 54
      - 1976-1977, 55
      - 1978-1979, 56
      - 1980-1984, 1
      - 1985-1992, 2
    - Notulen van Algemene Vergaderingen., 1954-1991; 3, 57; 2 omslagen
      - 1954 juli-1984 dec., 57
      - 1985-1991, 3
    - Besluitenlijsten van vergaderingen van het Bestuur en van Algemene vergaderingen., 1950-1991; 4, 58; 2 omslagen
      58 is incomplete serie.
      - 1950-1978 okt., 58
      - 1980-1991, 4
    - Agenda's met bijlagen van vergaderingen van het Bestuur, van Algemene vergaderingen en van vergaderingen van de Regionale Commissies., 1954-1991; 5-16, 59-61; 12 omslagen, 3 pakken
      - 1954 juni-1977 nov., 59; pak
      - 1978 feb.-1978 okt., 60; pak
      - 1979 feb.-1979 dec., 61; pak
      - 1980-1981, 5
      - 1982, 6
      - 1983, 7
      - 1984, 8
      - 1985, 9
      - 1986, 10
      - 1987, 11
      - 1988, 12
      - 1989 januari-juni, 13
      - 1989 september-december, 14
      - 1990 januari-september, 15
      - 1990 oktober-1991, 16
    - Presentielijsten van vergaderingen van het Bestuur en van Algemene vergaderingen., 1980-1987; 17; 1 omslag
  - Correspondentie, 2.
    - Correspondentie, circulaires en adreslijsten. Met statistische en financiële kwartaaloverzichten, vanaf 1987 'Bestuursinformatie' genoemd., 1980-1992; 18-28; 11 omslagen
      - 1980-1981, 18
      - 1982, 19
      - 1983, 20
      - 1984, 21
      - 1985-1986, 22
      - 1987, 23
      - 1988, 24
      - 1989 januari-juni, 25
      - 1989 juli-december, 26
      - 1990 januari-mei, 27
      - 1990 juli-1992, 28
  - Jaarverslagen, 3.
    - Jaarverslagen., 1950-1990; 29-40, 46-47; 12 omslagen, 2 pakken
      - 1950-1958, 46; pak
      - 1959-1963, 47; pak
      - 1964-1966, 29
      - 1967-1968, 30
      - 1969-1970, 31
      - 1971-1973, 32
      - 1974-1975, 33
      - 1976-1977, 34
      - 1978-1979, 35
      - 1980-1982, 36
      - 1983-1984, 37
      - 1985-1986, 38
      - 1987-1988, 39
      - 1989-1990, 40
- Bijzonder, II.
  - Statuten en reglementering, 1.
    - Statuten, reglementen, besluiten en voorschriften. Met aanvullingen., 1952, [1954], 1986 en 1989; 41; 1 omslag
    - Correspondentie betreffende statuten, reglementen, besluiten en voorschriften., 1980; 42; 1 omslag
    - Stukken betreffende de lidmaatschaps- en administratieovereenkomsten met de Federatie van Bedrijfsverenigingen en met het GAK., [1952], 1979, 1982; 43; 1 omslag
    - Delegatiebesluit BV Textiel., 1987-1989; 62; 1 stuk.
    - Wegwijzer voor de werkgever., 1989; 63; 1 stuk.
    - Stukken betreffende het reglement voor de Afdelingskassen van de BV Textiel., 1955; 64; 1 omslag
    - Stukken betreffende de handleiding Werkloosheidswet., 1952-1953; 65; 1 omslag
    - Het wachtgeldreglement van BV Textiel., 1952, 1955; 66; 2 stukken
    - Het ziekengeldreglement van BV Textiel., 1952; 67; 1 stuk
    - Dagloonregeling Werkloosheidswet., 1952; 68; 1 stuk
    - Dagloonregeling ziekengeldreglement., 1953; 69; 1 stuk
  - Kleine Commissie, 2.
    - Overzichten van de door de Kleine Commissie in vergaderingen genomen beslissingen., 1987-1990; 44-45; 2 omslagen
      - 1987-1988, 44
      - 1989-1990, 45
  - Historie, 3.
    - Toespraak ter gelegenheid van het 40-jarig bestaan, dan wel de opheffing van de BV Textiel., 1990?; 70; 1 stuk